臺灣桃園地方法院刑事判決
111年度金訴字第441號
公  訴  人  臺灣桃園地方檢察署檢察官 
被      告  陶璽文




上列被告因違反洗錢防制法等案件，經檢察官提起公訴（110年
度偵字第42984號），被告於準備程序中就被訴事實為有罪之陳
述，經告知簡式審判程序之旨，並聽取公訴人、被告之意見後，
本院合議庭裁定由受命法官獨任進行簡式審判程序，判決如下：
    主  文
陶璽文幫助犯洗錢防制法第十四條第一項之洗錢罪，處有期徒刑
叁月，併科罰金新臺幣叁萬元，罰金如易服勞役，以新臺幣壹仟
元折算壹日。
    事實及理由
一、陶璽文可預見金融機構帳戶存摺、提款卡（含密碼）為個人
    信用之重要表徵，且任何人皆可自行前往金融機構申請，並
    無特別之窒礙，亦可預見將帳戶存摺、提款卡（含密碼）交
    予他人使用，常與詐欺等財產犯罪密切相關，可供掩飾他人
    詐欺犯罪所得財物，而經犯罪集團利用作為人頭帳戶，遂行
    詐欺犯罪後躲避警方追查，竟基於幫助洗錢及幫助詐欺集團
    向不特定人詐欺取財之不確定故意，於民國109年7月至8月
    間某日，在其友人林聖諺（涉有詐欺部分，現由臺灣桃園地
    方檢察署另案偵辦中）位於新北市○○區○○○路000號0樓住處
    ，將其申辦之國泰世華商業銀行帳戶（帳號：000-00000000
    0000號；下稱國泰世華帳戶）提款卡及密碼交予林聖諺，由
    林聖諺再提供予真實身分不詳之詐欺集團成員使用。嗣該詐
    欺集團成員取得國泰世華帳戶資料後，即與其他不詳成員間
    ，共同意圖為自己不法所有，基於詐欺取財之犯意聯絡，於
    109年11月23日19時58分許，以通訊軟體LINE向童尚豪佯稱
    可代操投資云云，致童尚豪陷於錯誤，而委請其友人吳雨橙
    於109年12月22日16時30分匯款新臺幣（下同）2萬元至國泰
    世華帳戶內，該詐欺集團並提領詐欺所得款項，而掩飾詐欺
    犯罪所得之去向。嗣童尚豪查覺有異，報警後查悉上情。
二、上開犯罪事實，業據被告陶璽文於本院準備程序及審理時均
    坦承不諱（見金訴字卷第108頁、119頁），核與證人即告訴
    人童尚豪證述情節大致相符（見偵字42984卷第27至36頁）
    ，並有帳戶個資檢視、高雄市政府警察局仁武分局澄觀派出
    所受理刑事案件報案三聯單、受理詐騙帳戶通報警示簡便格
    式表、內政部警政署反詐騙諮詢專線紀錄表、金融機構聯防
    機制通報單、自動櫃員機交易明細，告訴人童尚豪與詐騙集
    團成員「雨寧秘書」、「阿德William」、「助姐」通訊軟
    體對話內容截圖、詐騙集團成員「雨寧秘書」、「阿德Will
    iam」、「助姐」等人臉書頁面截圖等證據資料在卷可稽（
    見偵字42984卷第38至41頁、46至47頁、61頁、63至68頁）
    ，足認被告前開任意性自白確與事實相符，應可採信，本案
    事證明確，應予依法論罪科刑。
三、論罪科刑
　 （一）法律適用之說明
　　　　 1、按刑法上之幫助犯，係對於犯罪與正犯有共同之認
            識，而以幫助之意思，對於正犯資以助力，而未參
            與實施犯罪之行為者而言（最高法院88年度臺上字
            第1270號判決意旨參照）。刑法關於正犯、幫助犯
            之區別，係以其主觀之犯意及客觀之犯行為標準，
            凡以自己犯罪之意思而參與犯罪，無論其所參與者
            是否犯罪構成要件之行為，皆為正犯，其以幫助他
            人犯罪之意思而參與犯罪，其所參與者，苟係犯罪
            構成要件之行為，亦為正犯。如以幫助他人犯罪之
            意思而參與犯罪，其所參與者又為犯罪構成要件以
            外之行為，則為從犯(最高法院95年度台上字第388
            6號判決意旨參照) 。
　　　　 2、按洗錢防制法第2 條第2 款、第3 條第2 款規定，
            掩飾或隱匿刑法第339 條犯罪所得之本質、來源、
            去向、所在、所有權、處分權或其他權益者，即構
            成洗錢行為。財產犯罪行為人利用人頭帳戶收取犯
            罪所得之情形，於被害人將款項匯入人頭帳戶之際
            ，財產犯罪即已完成，並因該款項進入形式上與犯
            罪行為人毫無關聯之人頭帳戶，以致於財產犯罪所
            得之實際支配者（即帳戶之實際使用者）與帳戶名
            義人不相符合。財產犯罪行為人將帳戶內之款項提
            領而出後，即可藉此掩飾犯罪所得之去向及所在。
            簡言之，人頭帳戶可提供名實不符之資金流向，於
            提領後形成金流斷點，產生與前置犯罪間去聯結之
            作用，而達到掩飾犯罪所得之目的。故立於帳戶利
            用者之角度，利用人頭帳戶轉匯或提領特定犯罪所
            得，即屬前揭洗錢防制法所規範之洗錢行為。
　　　　 3、提供帳戶供他人受領財產犯罪所得，因資金仍然存
            在於帳戶中，對於特定犯罪所得之本質、來源、去
            向、所在並無掩飾或隱匿之效果（僅是掩飾犯罪所
            得實際支配者之身分，未掩飾資金），故單純提供
            人頭帳戶供匯款，非屬洗錢行為。從而，立於帳戶
            提供者之角度，在缺乏共同洗錢之犯意聯絡情形下
            ，單純提供人頭帳戶不構成洗錢罪，惟可使他人利
            用該人頭帳戶進行轉匯或提領，而達掩飾犯罪所得
            之結果，對於他人洗錢行為提供助力，應屬洗錢之
            幫助犯（最高法院108年度台上大字第3101號刑事
            裁定同此見解）。
   （二）被告提供國泰世華帳戶之行為，係對他人洗錢之犯行
         提供助力，又無事證顯示被告與洗錢正犯間具有共同
         犯罪之意思聯絡，應論以洗錢之幫助犯。另被告提供
         國泰世華帳戶供他人使用，而使他人實施詐術後，用
         以受領被害人之匯款，而提供他人詐欺取財之助力，
         亦應論以詐欺取財之幫助犯。是核被告所為，係犯刑
         法第30條第1 項前段、洗錢防制法第14條第1項之幫助
         洗錢罪，以及刑法第30條第1 項前段、同法第339條第
         1 項之幫助詐欺取財罪。
   （三）按一行為而觸犯數罪名者，從一重處斷，刑法第55條
         前段定有明文。被告以提供國泰世華帳戶之一行為，
         觸犯上開2 罪，為想像競合，應從一重之幫助洗錢罪
         處斷。
   （四）被告本件犯行，為幫助犯，依刑法第30條第2 項規定，按正犯之刑減輕之。另被告於審判中自白犯罪，依洗錢防制法第16條第2項規定，減輕其刑，並依法遞減其刑。
   （五）審酌被告恣意提供金融帳戶予他人使用，使他人得以
         利用該金融帳戶收取詐欺所得款項並掩飾身分，致檢
         警難以追查，助長詐騙犯罪風氣，破壞金融交易秩序
         ，再考量被害人對本案量刑之意見，兼衡被告行為所
         生損害、於審理中坦承犯行之犯後態度、前有多次竊
         盜犯罪之素行、職業、智識能力及生活狀況等一切情
         狀，量處如主文所示之刑，並諭知罰金刑如易服勞役
         之折算標準。
   （六）沒收
　       1、犯罪所得之物，以實際所得者為限，苟無所得或尚
            未取得者，自無從為沒收追繳之諭知（最高法院89
            年度台上字第3434號判決意旨參照）。而幫助犯僅
            對犯罪構成要件以外之行為為加工，且無共同犯罪
            之意思，自不適用責任共同之原則，對於正犯所有
            供犯罪所用或因犯罪所得之物，勿庸併為沒收之宣
            告（最高法院86年度台上字第6278號判決意旨參照
            ）。另按犯洗錢防制法第14條之罪，其所移轉、變
            更、掩飾、隱匿、收受、取得、持有、使用之財物
            或財產上利益，沒收之；犯第15條之罪，其所收受
            、持有、使用之財物或財產上利益，亦同，洗錢防
            制法第18條第1項定有明文。惟因洗錢行為之標的
            是否限於行為人者始得宣告沒收，法無明文，是倘
            法條未規定「不問屬於犯罪行為人與否均沒收」時
            ，自仍以屬於被告所有者為限，始應予沒收。依本
            案卷證資料，尚無證據證明被告因本件犯行分取任
            何報酬，要難認被告因提供金融帳戶之行為獲取報
            酬；又被告係提供國泰世華帳戶予他人，而為幫助
            詐欺及幫助洗錢犯行，因無證據證明被害人童尚豪
            遭詐騙交付之財物係由被告親自收取或提領，亦無
            證據證明被告就被害人匯入本案帳戶並遭提領之款
            項，具有事實上之管領處分權限，參酌上開所述，
            無從就被害人匯入本案帳戶之款項，依洗錢防制法
            第18條第1 項或刑法第38條之1 第1 項前段規定對
            被告宣告沒收。
四、退併辦之說明
   （一）併辦意旨略以：被告陶璽文明知金融帳戶為個人專屬
         物品並涉及隱私資訊，不宜交由他人使用，且詐欺集
         團等犯罪人士常使用他人金融帳戶作為收受、轉匯贓
         款等犯罪使用，以掩飾或隱匿犯罪所得財物之去向、
         所在、所有權、處分權，致使被害人及警方追查無門
         ，竟以縱有人持其金融帳戶為詐騙、洗錢之犯罪工具
         ，亦不違其本意，基於幫助詐欺取財、幫助洗錢之犯
         意，於109年6至8月間某時，在不詳地點，將其申辦中
         國信託商業銀行帳號000-000000000000號金融帳戶(下
         稱中信銀行帳戶)、國泰世華商業銀行帳號000-000000
         000000號金融帳戶(下稱國泰世華銀行帳戶)之存摺、
         提款卡、密碼等物，一併交付予詐欺集團成員林聖諺
         、申智超使用。又被告於提供上開2帳戶後，亦於同年
         12月間某時加入該詐欺集團，擔任領款車手之工作，
         並與該詐欺集團成員共同意圖為自己不法之所有，基
         於三人以上共同詐欺及洗錢之犯意聯絡，推由該詐欺
         集團某成員，先於109年12月3日前某時，在社群網站
         臉書張貼「投資能獲利」之廣告吸引網友觀看，待告
         訴人宋幸蓉於同年12月3日上網瀏覽並留言後，即主動
         以LINE通訊軟體與告訴人宋幸蓉互加好友，並向告訴
         人宋幸蓉佯稱：群組內有位自稱101人工智慧宋先生說
         投資可翻倍獲利，可至恆聚富國際平台（網址http://
         bai81.hjfint.net/）匯款投資云云，致告訴人宋幸蓉
         誤信為真而陷於錯誤，於109年12月21日13時28分許，
         在高雄市旗山區彰化銀行以臨櫃匯款之方式，匯出15
         萬8,000元至陶璽文上開中信銀行帳戶中，並隨即於同
         日14時20分許，由申智超及該詐欺集團某不詳成員偕
         同被告前往臺北市中正區重慶南路一段83號中國信託
         銀行城中分行，由被告以臨櫃方式提領現金30萬元，
         並交付予該申智超等詐欺集團成員，使該詐欺集團得
         遂行詐欺犯罪。嗣告訴人宋幸蓉發現受騙，始報警循
         線查悉上情。因認被告涉犯刑法第339條之4第1項第2
         款之三人以上共同詐欺取財罪、洗錢防制法第14條第1
         項洗錢罪等罪嫌等語。
   （二）惟查，上揭移送併辦意旨所指，被告共同詐欺告訴人
         宋幸蓉後，匯入上揭被告提供之中信銀行帳戶，並由
         被告擔任車手所提領之款項，與本案已繫屬且認定有
         罪之被告提供國泰世華銀行帳戶以幫助詐欺、幫助洗
         錢罪，顯屬不同之犯罪事實，即未據本案檢察官起訴
         而繫屬本院，是倘若認上揭移送併辦部分亦屬有罪，
         此與本判決前所認定被告成立犯罪部分亦屬犯意各別
         、行為互殊，應分論併罰之數罪關係，顯非同一案件
         。移送併辦意旨認此等部分俱與起訴之案件係屬相同
         之事實，為同一案件，應予併案審理云云，尚有誤會
         ，自應就上揭被告移送併辦部分退回臺灣橋頭地方檢
         察署檢察官另行依法處理。　　　　　　
據上論結，應依刑事訴訟法第273條之1第1項、第299 條第1 項
前段，判決如主文。
本案經檢察官劉哲鯤偵查起訴，檢察官賴怡伶到庭執行職務。
中　　華　　民　　國　　111 　年　　10　　月　　28　　日
                  刑事第十二庭    法　官　曾淑君
以上正本證明與原本無異。
如不服本判決應於收受判決後20日內向本院提出上訴書狀，並應
敘述具體理由。其未敘述上訴理由者，應於上訴期間屆滿後20日
內向本院補提理由書(均須按他造當事人之人數附繕本)「切勿逕
送上級法院」。
                                  書記官　姚承瑋
中　　華　　民　　國　　111 　年　　10　　月　　31　　日



附錄本件論罪科刑法條：
洗錢防制法第14條
有第二條各款所列洗錢行為者，處7年以下有期徒刑，併科新臺
幣5百萬元以下罰金。
前項之未遂犯罰之。
前二項情形，不得科以超過其特定犯罪所定最重本刑之刑。

中華民國刑法第339條
（普通詐欺罪）
意圖為自己或第三人不法之所有，以詐術使人將本人或第三人之
物交付者，處5年以下有期徒刑、拘役或科或併科50萬元以下罰
金。
以前項方法得財產上不法之利益或使第三人得之者，亦同。
前二項之未遂犯罰之。

中華民國刑法第30條
（幫助犯及其處罰）
幫助他人實行犯罪行為者，為幫助犯。雖他人不知幫助之情者，
亦同。
幫助犯之處罰，得按正犯之刑減輕之。